臺灣花蓮地方法院刑事判決
110年度原易字第129號
公  訴  人  臺灣花蓮地方檢察署檢察官
被      告  温麗娟




選任辯護人  林之翔律師（法扶律師）
上列被告因詐欺案件，經檢察官提起公訴（110年度偵字第1659
號），被告於本院準備程序時就被訴事實為有罪之陳述，經本院
合議庭裁定由受命法官獨任改依簡式審判程序審理，並判決如下
：
    主      　　文
温麗娟幫助犯詐欺取財罪，處拘役伍拾伍日，如易科罰金，以新
臺幣壹仟元折算壹日。
    犯罪事實及理由
一、本件犯罪事實及證據，均引用起訴書之記載（如附件），並
    更正、補充如下：
（一）犯罪事實欄一第7行原記載「基於意圖為自己不法所有之
      犯意」更正為「意圖為自己不法之所有，基於詐欺取財之
      犯意」、第8至12行原記載「『（一）於110年1月4日』起至
      『上開第一銀行帳戶』」更正為「(一)於110年1月4日17時2
      5分許，假冒MOMO購物網客服人員，撥打電話與陳美伶，
      佯稱因其公司遭駭客入侵至訂單錯誤，需依指示更正云云
      ，致陳美伶陷於錯誤，先後於同日19時46分許及20時19分
      許，依指示分別轉帳新臺幣(下同)2萬9,987元及以現金存
      款29,985元至上開第一銀行帳戶」、第16行「第一銀行帳
      戶」後補充「，前開款項均旋遭詐欺集團成員提領一空」
      。
（二）證據部分補充：
　  1.被告温麗娟於本院準備及審理程序之自白。
　  2.證人即告訴人陳美伶、游旻涵於警詢之證述
　  3.第一商業銀行帳戶帳號000-00000000000號（下稱本案帳
      戶）帳戶個資檢視、第一商業銀行花蓮分行110年2月9日
      函暨所附本案帳戶之客戶基本資料及交易明細表；告訴人
      陳美伶相關之臺灣企銀存摺封面影本、存摺翻拍照片、郵
      政自動櫃員機交易明細表、手機通話紀錄翻拍照片、臺中
      市政府警察局豐原分局豐東派出所之受理詐騙帳戶通報警
      示簡便格式表、金融機構聯防機制通報單、受理刑事案件
      報案三聯單、受理各類案件紀錄表、內政部警政署反詐騙
      諮詢專線紀錄表；告訴人游旻涵相關之中國信託銀行存摺
      封面影本、中國信託銀行網路轉帳明細擷圖、手機通話紀
      錄及通訊軟體LINE對話紀錄擷圖、花蓮縣警察局吉安分局
      太昌派出所受理詐騙帳戶通報警示簡便格式表、金融機構
      聯防機制通報單、受理刑事案件報案三聯單、受理各類案
      件紀錄表、內政部警政署反詐騙諮詢專線紀錄表。
二、論罪科刑
（一）按刑法上之幫助犯，係對於犯罪與正犯有共同之認識，而
      以幫助之意思，對於正犯資以助力，而未參與實施犯罪之
      行為者而言。查被告提供其所申辦之本案帳戶提款卡及密
      碼予不詳詐欺集團成員，而詐欺集團利用本案帳戶作為收
      受告訴人陳美伶、游旻涵遭詐欺後所匯款項之用，足見被
      告僅係對他人遂行詐欺取財之犯行資以助力參與詐欺罪構
      成要件以外之行為，且本件既無證據可資證明被告係以正
      犯而非以幫助犯之犯意參與犯罪，應論以幫助犯。是核被
      告所為，係犯刑法第30條第1項前段、第339條第1項之幫
      助詐欺取財罪。又依卷內證據，無法認定被告有幫助犯一
      般洗錢罪之犯意，爰無幫助犯一般洗錢罪之適用餘地，附
      此敘明。
（二）被告以本案幫助詐欺取財一行為，使詐騙集團得以分別對
      告訴人2人實行詐欺取財之犯行，為想像競合犯，應依刑
      法第55條之規定，從一重處斷。又被告幫助他人犯詐欺取
      財罪，係屬從犯，依刑法第30條第2項規定按正犯之刑減
      輕其刑。
（三）爰審酌被告前於民國107年間因幫助詐欺取財罪經本院判
      處拘役並諭知緩刑，嗣經臺灣高等法院花蓮分院駁回上訴
      確定，有臺灣高等法院被告前案紀錄表在卷可稽（見本院
      卷第17至18頁），可徵其對於提供自己申辦之金融帳戶予
      他人，將遭利用為詐欺工具一節，應有相當之違法性認識
      ，惟仍提供本案帳戶之提款卡及密碼予詐欺集團成員使用
      ，幫助該詐欺集團從事詐欺取財犯行，致此類犯罪手法層
      出不窮，造成犯罪偵查追訴的困難性，助長詐財歪風，且
      造成告訴人2人受到財產損害，所為殊值非難。惟念被告
      犯後終能坦承犯行，尚見悔意，且有意願賠償告訴人2人
      ，然因告訴人陳美伶無調解意願而未能和解，有本院公務
      電話紀錄存卷可參（見本院卷第43頁）；而告訴人游旻涵
      於本院審理中提出刑事附帶民事訴訟，被告則表示：無能
      力賠償告訴人游旻涵提出之金額等語（見本院卷第55頁）
      。告訴人陳美伶對本案表示：請依法判決、告訴人游旻涵
      表示:希望被告受到應有懲罰等語，亦有上開本院公務電
      話紀錄附卷足憑，兼衡被告自陳高中畢業、擔任傳送服務
      員、需扶養父親、家中經濟狀況一般（見本院卷第70頁）
      等一切情狀，量處如主文所示之刑，併諭知如易科罰金之
      折算標準。
三、至辯護人雖為被告請求依刑法第59條減輕其刑，並予被告緩
    刑之宣告等語。然按刑法第59條規定之酌量減輕其刑，必須
    犯罪另有特殊之原因與環境，在客觀上足以引起一般同情，
    認為即使予以宣告法定最低度刑，猶嫌過重者，始有其適用
    ，查本案依被告犯罪之原因、情節與環境，難認有何宣告法
    定最低度刑，猶嫌過重之顯可憫恕情形；且被告本案犯行造
    成告訴人2人受有財產上之損害，迄今未與其等達成和解，
    已如上述，為期能使被告記取教訓，避免再罹刑章，是本院
    認本案宣告之刑，並無暫不執行為適當之理由，爰不予緩刑
    之宣告，辯護人上開所辯均無足採。
四、沒收部分
（一）按犯罪所得之沒收，係法院剝奪犯罪行為人不法所得，將
      之予以收歸國有之裁判，目的係著重於剝奪犯罪行為人之
      實際犯罪所得，使其不能坐享犯罪之成果，故無利得者自
      不生剝奪財產權之問題。又幫助犯僅係對於犯罪構成要件
      以外行為為加工，除因幫助行為有所得外，正犯犯罪所得
      ，非屬幫助犯之犯罪成果，自不得對其為沒收之諭知（最
      高法院106年度台上字第1196號判決意旨參照）。查被告
      提供本案帳戶幫助他人詐得金錢，係就他人犯罪加以助力
      之幫助犯，被告供稱本案未取得任何報酬等語（見本院卷
      第69頁），且卷內亦無積極證據足證被告因本案幫助詐欺
      犯行獲取任何報酬或其他不法利得，基於罪疑唯輕、有疑
      利於被告之原則，應認被告並無任何犯罪所得，依前揭說
      明，不予宣告沒收及追徵價額。
（二）被告提供其所申辦本案帳戶之提款卡予詐欺集團，由詐欺
      集團持以向告訴人2人詐取財物，業經本院認定如前，是
      上開物品係被告所有，供其本案犯罪所用之物，惟被告自
      陳：本案交予詐騙集團之提款卡沒有取回等語（見本院卷
      第68至69頁），是上開物品既未經扣案，復無積極證據足
      認現尚存在，衡諸上開物品單獨存在不具刑法上之非難性
      ，且價值低微，一經掛失後即無從持之交易，欠缺刑法上
      之重要性，而無沒收、追徵之必要，爰依刑法第38條之2
      第2項規定，不予宣告沒收及追徵價額。
據上論斷，應依刑事訴訟法第273條之1第1項、第299條第1項前
段、第310條之2、第454條第2項，判決如主文。
本案經檢察官曾開源提起公訴，檢察官簡淑如到庭執行職務。
中　　華　　民　　國　　110 　年　　10　　月　　20　　日
　　　　　　　　　刑事第二庭    法　官　蔡瑞紅
以上正本證明與原本無異。
如不服本判決應於收受送達後20日內向本院提出上訴書狀，並應
敘述具體理由。其未敘述上訴理由者，應於上訴期間屆滿後20日
內向本院補提理由書(均須按他造當事人之人數附繕本)「切勿逕
送上級法院」。告訴人或被害人如對於本判決不服者，應具備理
由請求檢察官上訴，其上訴期間之計算係以檢察官收受判決正本
之日期為準。
辯護人依據刑事訴訟法第346條、公設辯護人條例第17條及律師
法第32 條第2項、第36條等規定之意旨，尚負有提供法律知識、
協助被告之義務（含得為被告之利益提起上訴，但不得與被告明
示之意思相反）。
因疫情而遲誤不變期間，得向法院聲請回復原狀。
中　　華　　民　　國　　110 　年　　10　　月　　21　　日
                                書記官  駱亦豪   
附錄本案論罪科刑法條全文：
中華民國刑法第30條
幫助他人實行犯罪行為者，為幫助犯。雖他人不知幫助之情者，
亦同。
幫助犯之處罰，得按正犯之刑減輕之。
中華民國刑法第339條
意圖為自己或第三人不法之所有，以詐術使人將本人或第三人之
物交付者，處5年以下有期徒刑、拘役或科或併科50萬元以下罰
金。
以前項方法得財產上不法之利益或使第三人得之者，亦同。
前二項之未遂犯罰之。
附件：起訴書